【裁判字號】    92,上易,3164
【裁判日期】    921204
【裁判案由】    傷害
【裁判全文】
臺灣高等法院刑事判決                          九十二年度上易字第三一六四號
    上  訴  人  甲○○
    即  被  告
    選任辯護人  匡乃俊律師
右上訴人因傷害案件，不服臺灣臺北地方法院九十二年度易字第一五一五號，中華民
國九十二年九月二十四日第一審判決（起訴案號：臺灣臺北地方法院檢察署九十二年
度偵字第一二０一五號），提起上訴，本院判決如左：
    主  文
原判決撤銷。
甲○○無罪。
    理  由
一、公訴意旨略以：被告甲○○與乙○○前為男女朋友，於民國（下同）九十二年四
    月十日二十一時許，在臺北市○○○路○段四十五號二樓麥當勞餐廳，二人發生
    爭執，甲○○欲離去時，乙○○即伸手拉扯甲○○之手臂，甲○○反手揮開乙○
    ○，致乙○○跌倒在地後，甲○○旋即下樓發動車牌號碼ＢＦＥ—八七０號重型
    機車準備駛離，經乙○○趕至，並以手拉住甲○○之右衣袖，甲○○為擺脫乙○
    ○之糾纏，竟基於普通傷害之未必故意，駛動車輛，致乙○○鬆手後跌倒，甲○
    ○即騎車離開現場，乙○○因此受有兩膝挫擦傷之傷害，因認被告甲○○涉犯刑
    法第二百七十七條第一項之傷害罪嫌云云。
二、按犯罪事實應依證據認定之，無證據不得認定犯罪事實；又不能證明被告犯罪者
    ，應諭知無罪之判決，刑事訴訟法第一百五十四條第二項及第三百零一條第一項
    分別定有明文。而所謂認定犯罪事實之證據，係指足以認定被告確有犯罪行為之
    積極證據而言，該項證據自須適合於被告犯罪事實之認定，始得採為斷罪資料（
    參照最高法院二十九年上字第三一０五號判例）。
三、查公訴人據以認定被告涉有刑法傷害罪嫌，無非係以告訴人乙○○之指述，且有
    三軍總醫院出具之乙○○診斷證明書附卷等為其論據，訊據上訴人即被告甲○○
    供承有於右揭時地因故與告訴人乙○○發生爭執，而欲騎乘機車離去時，告訴人
    乙○○拉住其衣袖不讓其離開，而其仍騎乘機車離去，告訴人乙○○因而倒地之
    事實，惟矢口否認有何傷害犯行，辯稱：當天告訴人的媽媽約伊到餐廳見面，並
    答應伊告訴人不會來，但沒多久就見到告訴人也來，伊就離開去騎機車，並將機
    車發動騎走時，告訴人追過來強拉伊右邊衣袖，伊將機車往左偏，告訴人鬆手因
    而重心不穩倒地等語﹔查依告訴人乙○○提出之三軍總醫院附設民眾診療服務處
    出具之診斷證明書，其上載明告訴人乙○○於九十二年四月十日受有兩膝挫擦傷
    之傷害，而此依告訴人乙○○於原審法院審理時及本院審理時指述係因被告與伊
    發生爭執，而要騎機車離開時，伊抓住被告之衣袖，被告仍將機車騎走，伊抓不
    欲騎乘機車離去時，拉住被告衣袖不讓被告離開，被告仍騎乘機車離去，其始因
    而倒地受傷，堪予認定，本件並非因被告積極對告訴人乙○○施暴致使之受傷，
    而查被告與告訴人乙○○原雖為男女朋友，惟嗣已因故分手，而於前揭時地被告
    與告訴人乙○○復生爭執，被告即欲騎乘機車離去，且查當時被告並非對告訴人
    乙○○為何不法行為之現行犯，告訴人乙○○本無阻止被告離去之權利，其於被
    告欲騎乘機車離去時，竟為阻止被告之離去，出手拉住被告之衣袖，已有未合，
    被告於此種狀況下並無應即停車將告訴人乙○○手拉開，始得向前行駛之義務，
    若被告猶執意向前行駛，告訴人乙○○理應即行鬆手，其竟仍拉住被告之衣袖，
    致因機車之前行，使其因而倒地，惟此乃係告訴人乙○○不當拉住被告之衣袖所
    致，被告於告訴人乙○○拉住其衣袖時仍駕駛機車前行，乃係為擺脫告訴人乙○
    ○之不當糾纏，而其所預見的應是告訴人乙○○或因而鬆手，顯無將告訴人乙○
    ○拉倒受傷之犯意，實難認被告就此所為有使告訴人乙○○被拉倒受傷之預見，
    並亦不違背其本意，告訴人乙○○之倒地受傷，實係其自行不當行為所致，難令
    被告應負傷害罪責﹔至刑法過失犯之成立，以行為人有注意義務為前提，若行為
    人對結果之發生並無注意義務，則自無何疏於注意之可言，查本件被告於騎乘機
    車欲離開時，告訴人乙○○本即無拉住被告衣袖阻止被告離去之權利，而被告於
    騎乘機車行駛中亦無預見告訴人乙○○會拉住其衣袖，則被告自無應注意防範告
    訴人乙○○拉其衣袖之義務，且告訴人乙○○不當拉住騎乘機車之被告衣袖時，
    被告本無應即行停車之義務，自無應注意防範告訴人乙○○倒地之義務，況查告
    訴人乙○○係因其不當拉住騎乘機車行駛中之被告衣袖，致重心不穩而倒地受傷
    ，並非因被告騎乘機車本身應注意疏於注意所肇致，自亦難令被告負過失傷害罪
    責﹔依上所述，既查無何積極證據足資證明被告有公訴人指訴之傷害犯行，自難
    僅憑告訴人乙○○受有傷害即認被告應負傷害罪責，被告所辯並無上揭傷害犯行
    等語，應堪採信，原審未詳加調查，細心勾稽，雖認被告無故意傷害告訴人乙○
    ○之犯行，惟以被告於告訴人乙○○拉住其衣袖時，應注意能注意而疏於注意，
    未即行停車，致告訴人乙○○倒地受傷，而變更檢察官起訴法條，認被告應負過
    失傷害罪責，並予以論罪科刑，其論斷應有未洽，被告執以上訴，非無理由，自
    應由本院予以撤銷，改判被告甲○○無罪。
據上論斷，應依刑事訴訟法第三百六十九條第一項前段、第三百六十四條、第三百零
一條第一項，判決如主文。
本案經檢察官施慶堂到庭執行職務。
中      華      民      國    九十二    年     十二     月      四      日
                              臺灣高等法院刑事第三庭
                                  審判長法  官  張  連  財
                                        法  官  林  明  俊
                                        法  官  張  傳  栗
右正本證明與原本無異。
不得上訴。
                                        書記官  秦  慧  榮
中      華      民      國    九十二    年      十二    月      五      日


司法院資訊處製作；財團法人民間司法改革基金會備份。
